臺灣臺南地方法院刑事裁定
110年度聲判字第67號
聲  請  人  李典蓉


代  理  人  曾胤瑄律師
被      告  李翠霞


上列聲請人即告訴人因被告偽造文書等案件，不服臺灣高等檢察
署臺南檢察分署於民國110年10月4日以110年度上聲議字第1611
號駁回再議之處分（原不起訴處分案號：臺灣雲林地方檢察署11
0年度調偵字第17810號），聲請交付審判，本院裁定如下：
    主  文
聲請駁回。
    理  由
一、聲請交付審判意旨略以：聲請人之母親李王涼請聲請人代為
    找尋定存單後，被告即表示定存單的錢是她的，嗣李王涼帳
    戶即開始有定存解約之金錢匯入，被告並將金錢轉匯入自己
    帳戶，而證人李來旺、李來發二人於被告私自盜領李王涼帳
    戶存款時，亦自李王涼處取得房地，顯見被告及李來旺、李
    來發等3人擅自瓜分李王涼之財產。又被告提出之錄影光碟
    ，係以引導式問話，其動機及用心實屬可議，且影片內容是
    指提領何筆金錢，實有疑問，況被告於民國109年10月29日
    提領之新臺幣（下同）110萬，提款單上註明用途為買房訂
    金，顯與被告所辯相矛盾，綜上被告擅自提領李王涼帳戶內
    存款，並轉匯入自己帳戶，應該當偽造文書、詐欺等罪。
二、程序事項：
  ㈠按告訴人不服上級檢察署檢察長或檢察總長認再議為無理由
    而駁回之處分者，得於接受處分書後10日內委任律師提出理
    由狀，向該管第一審法院聲請交付審判；又法院認為交付審
    判之聲請不合法或無理由者，應駁回之，刑事訴訟法第258
    條之1第1項、第258條之3第2項前段分別定有明文。
  ㈡本件聲請人即告訴人告訴被告偽造文書等案件，經臺灣臺南
    地方檢察署（下稱臺南地檢署）檢察官於110年9月7日以110
    年度偵字第17810號案件為不起訴處分後，聲請人不服聲請
    再議，經臺灣高等檢察署臺南檢察分署（下稱南高檢署）檢
    察長於110年10月4日以110年度上聲議字第1611號處分書認
    再議之聲請為無理由而駁回，聲請人於110年7月日收受該處
    分書後10日內委任律師向本院聲請交付審判等情，有臺南地
    檢署110年度偵字第17810號不起訴處分書、南高檢署110年
    度上聲議字第1611號處分書、送達證書、本院卷附收文日期
    為110年10月14日之聲請交付審判狀各1份在卷可憑，先予敘
    明。
三、按刑事訴訟法第258條之1規定，告訴人得向法院聲請交付審
    判，揆其立法意旨，係法律對於「檢察官不起訴裁量權」制
    衡之一種外部監督機制，法院之職責僅在就檢察官所為不起
    訴之處分是否正確加以審查，藉以防止檢察機關濫權。是刑
    事訴訟法第258條之3第4項規定：「法院為交付審判之裁定
    時，視為案件已提起公訴。」，則交付審判之裁定自以訴訟
    條件俱已具備，別無應為不起訴處分之情形存在為前提。依
    此立法精神，同法第258條之3第3項規定法院審查聲請交付
    審判案件時「得為必要之調查」，其調查證據之範圍，自應
    以偵查中曾顯現之證據為限；而同法第260條對於不起訴處
    分已確定或緩起訴處分期滿未經撤銷者得再行起訴之規定，
    其立法理由說明該條所謂不起訴處分已確定者，包括「聲請
    法院交付審判復經駁回者」之情形在內，是前述「得為必要
    之調查」，其調查證據範圍，更應以偵查中曾顯現之證據為
    限，不得就告訴人新提出之證據再為調查，亦不得蒐集偵查
    卷以外之證據，否則，將與刑事訴訟法第260條之再行起訴
    規定，混淆不清，亦將使法院兼任檢察官而有回復「糾問制
    度」之虞；且法院裁定交付審判，即如同檢察官提起公訴使
    案件進入審判程序，是法院裁定交付審判之前提，必須偵查
    卷內所存證據已符合刑事訴訟法第251條第1項規定「足認被
    告有犯罪嫌疑」，而檢察官應提起公訴之情形，亦即該案件
    已經跨越起訴門檻，否則，縱或法院對於檢察官所認定之基
    礎事實有不同判斷，但如該案件仍須另行蒐證偵查，始能判
    斷應否交付審判者，因交付審判審查制度並無如同再議救濟
    制度得為發回原檢察官續行偵查之設計，法院仍應依同法第
    258條之3第2項前段規定，以聲請無理由裁定駁回。
四、聲請交付審判意旨雖執前詞指摘上開不起訴處分及駁回再議
    之處分認事用法違誤，且調查未盡云云，惟查：
　㈠聲請人李典蓉為被告李翠霞之妹，李來發為被告之兄，李來
    旺為被告之弟、聲請人之兄，其等母親李王涼業於109年12
    月7日死亡，而被告分別於103年1月9日、104年1月9日、109
    年10月29日、同年12月3日，前往高雄市○○區○○路00號路竹
    郵局，以臨櫃提領之方式，提領李王涼郵局帳號0000000000
    0000號帳戶內之200萬元、100萬元、110萬元、6萬5千元現
    金等情，業據被告、聲請人所不爭執，且有全戶戶籍資料（
    完整姓名）查詢結果、李王涼上開郵局帳戶之客戶歷史交易
    清單在卷可佐，此部分事實堪信為真實。
　㈡被告於103年1月9日、104年1月9日、109年10月29日、同年12
    月3日提領其母親李王涼上開郵局內金錢時，李王涼尚未過
    世，是本案之關鍵點在於被告提領其母親帳戶內金錢是否得
    其母親之同意，而被告與證人李王涼於109年9月26日之錄影
    畫面顯示，被告並無權私自提領證人李王涼帳戶內存款之權
    ，且被告再三向證人李王涼確認是否需得其授權方得前往提
    領證人李王涼帳戶內之金錢，均經證人李王涼肯認，被告更
    直言告知證人李王涼之所以錄影乃為避免日後遭他人質疑，
    如遭質疑時會將現正錄影之影片提供給他人觀看，證人李王
    涼亦再次確認被告李翠霞提領款項前需得其同意，並無私自
    提領之情，而錄影畫面雖顯示證人李王涼因病住院中，然從
    錄影內容觀之，證人李王涼神智清醒，對答自如、流暢、清
    楚，並無遭他人誘導之情，此有檢察官勘驗筆錄在卷可查，
    並經本院勘驗查核詳實。再者，證人李來發於偵查中證稱：
    其知悉證人李王涼有因被告為家庭付出而於103、104年間贈
    與被告李翠霞金錢，但金額其不知悉，至於被告109年10月2
    9日、同年12月3日提領之116萬5千元現金確實用於證人李王
    涼之喪葬費用等語；證人李來旺於偵查中亦證稱：其知悉證
    人李王涼有於103、104年間贈與被告300萬元，那是因為被
    告為家庭付出很多，且被告提出之證人李王涼過世後之喪葬
    項目及費用皆是屬實等語（他字卷第52頁正反面）。而證人
    李來發、李來旺均為被告及聲請人之至親，證人李來發、李
    來旺既經檢察官告知具結之義務及偽證之處罰後具結作證，
    理應知悉倘為不實證述，當受偽證罪之處罰，衡情其當無甘
    受偽證罪之處罰，而故為虛偽不實陳述之理，況證人李來發
    當庭表示其與聲請人感情很好，是證人李來發、李來旺所為
    之證述當無刻意偏袒被告之理。況證人李來發、李來旺亦為
    證人李王涼之子，其等上開有利被告之證述，亦同時損及自
    身之利益，故其等當無故意損及自身利益而刻意為被告有利
    證述之理，佐以被告提出之證人李王涼喪葬費用細目（他卷
    第31頁），顯示所支出之金額超過被告於109年10月29日、
    同年12月3日提領之116萬5千元，是被告一再供稱其於103年
    1月9日、104年1月9日提領之現金為其母親所贈與、109年10
    月29日、同年12月3日提領之現金全額用於其母親之喪葬費
    ，且提領之舉均得其母親之同意等詞，應可認定為實在，既
    然被告於103年1月9日、104年1月9日提領之現金為其母親所
    贈與，則被告於提款單上註明用途為買房訂金當無可疑之處
    ，至於聲請人以證人李來旺、李來發與被告瓜分李王涼之財
    產等詞，純屬臆測而無具體之事證相佐，另被告所提與其母
    親之錄影畫面，證人李王涼針對被告問題能為具體之回答，
    而非僅是單純是否等回應，當亦無聲請人所指誘導之情，而
    聲請人所聲請函調被告歷年之帳戶交易明細，縱被告提領之
    金額確曾部分存入自己帳戶內，亦無驟此認定被告提領證人
    李王涼金額未得授權之餘地，而無調查之必要。
五、此外，綜觀全案卷證資料，亦未發現有何其他積極之證據足
    以證明被告確有聲請人所指述之偽造文書等犯行，是原檢察
    官及南高檢署檢察長分別予以不起訴處分及駁回再議之聲請
    ，並無不當。準此，本件交付審判之聲請為無理由，應予駁
    回。
據上論斷，應依刑事訴訟法第258條之3第2項前段，裁定如主文
。
中　　華　　民　　國　　111 　年　　3 　　月　　11　　日
                  刑事第八庭  審判長法  官  鄭燕璘
                                    法  官  郭瓊徽
                                    法  官  陳碧玉
以上正本證明與原本無異。
不得抗告。
　　　　　　　　　　　　　　　　　　書記官　詹淳涵　　　
中　　華　　民　　國　　111 　年　　3 　　月　　11　　日
　　　　　　　　　　　　　　　　　　　　　　　　　　　　　　　　　　　
　　　　　　　　　　　　　　　　　　
本件不得抗告。